【裁判字號】    96,交訴,186
【裁判日期】    970218
【裁判案由】    公共危險等
【裁判全文】
臺灣板橋地方法院刑事判決             96年度交訴字第186號
公  訴  人  臺灣板橋地方法院檢察署檢察官
被      告  甲○○
                    （現於臺灣臺北看守所另案羈押中）
上列被告因公共危險等案件，經檢察官提起公訴（96年度偵字第
14838 號），本院判決如下：
    主  文
甲○○因過失傷害人，累犯，處拘役伍拾伍日，如易科罰金，以
新臺幣壹仟元折算壹日，減為拘役貳拾柒日，如易科罰金，以新
臺幣壹仟元折算壹日；又駕駛動力交通工具肇事，致人受傷而逃
逸，累犯，處有期徒刑壹年，減為有期徒刑陸月，如易科罰金，
以新臺幣壹仟元折算壹日。
    事  實
一、甲○○前於民國91年間，因違反職役職責案件，經國防部北
    部地方軍事法院判處有期徒刑6 月，緩刑2 年，復於93年間
    ，因違反職役職責案件，經國防部北部地方軍事法院判處有
    期徒刑1 年，前案緩刑宣告亦因而撤銷，上開二案接續執行
    ，於95年1 月30日（起訴書誤載為95年2 月3 日）執行完畢
    。仍不知悔改，意圖為自己不法之所有，於96年3 月6 日下
    午4 時許，在臺北縣樹林市○○街附近，竊取乙○○所有車
    牌號碼2697-ES 號之自用小客車得手後，供己作為代步工具
    （涉嫌竊盜部分，另移請法院併案審理），並於96年3 月7
    日上午5 時許，駕駛上開竊得自用小客車，沿臺北縣樹林市
    ○○路往板橋市方向行駛，行經臺北縣樹林市○○路與東陽
    街口附近，原應注意汽車駕駛人應注意車前狀況，隨時採取
    必要之安全措施，以避免發生碰撞之危險，且當時天氣雖雨
    ，但夜間有照明，道路為無缺陷、無障礙物、視距良好等情
    況，並無不能注意之情事，竟疏未注意車前狀況，而追撞前
    方由丁○○所騎乘車牌號碼GN9- 983號重型機車，致丁○○
    人車倒地，並受有臀部挫傷及背挫傷等傷害，詎甲○○在發
    現車禍致人受傷後，雖有停車察看，惟未待救護車至現場救
    治，亦未將其姓名及聯絡方式告知丁○○，即騎乘上開機車
    離開現場，嗣經警方據報前往現場處理，並循線查知上情。
二、案經丁○○訴由臺北縣政府警察局樹林分局報告臺灣板橋地
    方法院檢察署檢察官偵查起訴。
    理  由
壹、證據能力有無之判斷：
    被告及檢察官對於後述證據之證據能力均不爭執，依刑事訴
    訟法第159 條之5 規定，均有證據能力，合先敘明。
貳、實體方面：
一、訊據被告甲○○矢口否認有何過失傷害及肇事逃逸等犯行，
    辯稱：伊於案發前，並未竊取乙○○所有車牌號碼2697-ES
    號之自用小客車，而係案發後才向曾源泉借用該車輛，故伊
    並未於前揭時地騎乘上開機車，更無撞及告訴人丁○○致其
    受傷，並逃逸之行為云云。然查：
（一）告訴人丁○○於前揭時間、地點騎乘上開車牌號碼GN9-98
      3 號機車，遭車牌號碼2697-ES 號自用小客車自後方撞及
      ，致其受有臀部挫傷及背挫傷等傷害，而該自小客車駕駛
      人向前往處理之警員丙○○留下「曾陳佳賢」之年籍資料
      後，即駕車自行離去等情，業據證人丁○○於警詢中、證
      人丙○○於本院審理中證述明確（96年度偵字第14838 號
      卷第6-9 頁、本院卷第56頁），並有仁愛醫院96年10月23
      日仁字第96064 號函附之丁○○急診病歷1 份、道路交通
      事故現場圖、道路交通事故調查報告表(一)、(二)各1 份、現
      場照片10幀在卷可稽，堪信為真實。
（二）證人乙○○於警詢及偵查中均證稱：伊為車牌號碼2697-E
      S 號自用小客車之車主，但是在96年3 月6 日凌晨4 時許
      ，在樹林保安街失竊，伊並沒有借被告使用該車輛，且被
      告前曾因交通違規事件，冒用曾陳佳賢名義等語（上開偵
      卷第4 、5 、41頁）；證人曾陳佳賢於偵查中亦證稱：伊
      並沒有駕駛車牌號碼2697-ES 號自用小客車撞及告訴人丁○○，但是伊身分證曾經遺失，後來才知道遭到被告冒用
      ；伊還曾經遭被告冒用一張交通違規通知單（上開偵卷第
      21頁反面），另證人廖建利於偵查中亦證稱：案發時駕車
      之人並非在庭之乙○○、曾陳佳賢等語（偵卷第42頁），
      可知曾陳佳賢確實並未於案發時駕駛上開車輛，其係遭人
      冒用名義。案發當時駕駛車牌號碼2697-ES 號自用小客車
      之人，業據證人丙○○當庭指認係被告（本院卷第56頁）
      ，並證稱：（問：另一名員警廖建利表示對於開車之人已
      經沒有印象，你為何可以確定是被告開車）因為被告身高
      比一般男子還要矮，而且臉上有疤痕，臉色也比較白，且
      他給我的名字是車主的弟弟，地址是樹林市○○街，所以
      伊一直認為開車之人與車主一定認識，所以伊詢問車主兄
      弟，有無一位像伊所形容之男子，其等表示可能是伊等以
      前的鄰居曾冒用其等身分證，被判過偽造文書罪，伊就依
      照其等提供之姓名去調口卡，因為伊當時對於開車之人記
      憶深刻，所以看口卡照片就認出當時開車肇事者確為被告
      沒錯（本院卷第57頁），證人丙○○既係依證人廖泉源提
      供之資料，在對駕駛者尚有印象之際，依照被告口卡之照
      片，確認案發時駕車之人確為被告，堪信其上開證詞為真
      實可採，被告為本案駕車肇事之人應屬無疑。故被告聲請
      傳喚證人丁○○，因證人丁○○於警詢中已證述：駕車者
      之長相伊不清楚等語（偵卷第8 頁），且本件事證已明，
      本院認無再予傳喚之必要，附此敘明。
（三）按「汽車行駛時，駕駛人應注意車前狀況及兩車併行之間
      隔，並隨時採取必要之安全措施」，道路交通安全規則第
      94條第3 項定有明文。被告於上揭時地駕車本應注意上揭
      規定，而當時天氣雖雨，但夜間有照明，為無缺陷、無障
      礙物、視距良好之路面等情況，並無不能注意之情事，有
      道路交通事故調查報告表(一)1 份在卷可憑，乃竟疏於注意
      ，自後方撞擊告訴人丁○○，致其受有前開傷害，被告駕
      車確有過失，至為明顯，又告訴人丁○○既因本件車禍受
      有前開傷害，則其傷害與被告之過失行為間顯有相當因果
      關係，被告自應負過失傷害之罪責。
（四）依刑法第185 條之4 駕駛動力交通工具肇事致人受傷而逃
      逸罪之立法理由：「為維護交通安全，加強救護，減少被
      害人之死傷，促使駕駛人於肇事後，能對被害人即時救護
      ，特增設本條，關於肇事致人死傷而逃逸之處罰規定」，
      可知如行為人於騎車肇事致人受傷後，即有對被害人施以
      及時救護之義務，行為人縱於肇事後未立即逃逸，而曾短
      暫停留於現場，然若行為人未得被害人同意或對被害人施
      以及時救護或呼叫救護，即自行離去者，仍不能以其曾停
      車查看，而卸免其救護之義務。本件告訴人丁○○因前開
      車禍事故受有傷害，已如前述，是被告於肇事後雖曾停車
      查看被害人，然卻未將被害人送醫診治，復未留下任何聯
      絡方式，逕自離去，顯難認被告已履行其及時救護之義務
      ，足認被告應有肇事逃逸之犯意。
（四）綜上所述，被告辯稱並非駕車肇事者云云，顯係事後卸責
      之詞，無可採信。本件事證明確，被告犯行洵堪認定。
二、核被告所為，係犯刑法第185 條之4 之駕駛動力交通工具肇
    事，致人受傷而逃逸罪、刑法第284 條第1 項前段之過失傷
    害罪。被告所犯上開二罪間，犯意各別，行為互殊，應予分
    論併罰。爰審酌被告之前科紀錄、其過失肇事而致人受傷後
    ，雖有停車查看，但竟置之不理，逕行騎車逃離現場，罔顧
    告訴人之身體安全，告訴人受傷之程度雖不重，然被告迄未
    賠償告訴人之損失，及其犯罪後否認犯行之態度等一切情狀
    ，分別量處如主文所示之刑。檢察官於本院審理時雖對過失
    傷害及肇事逃逸部分分別具體求刑4 月、1 年6 月（見本院
    卷第63頁），尚嫌過重，附此敘明。又中華民國九十六年罪
    犯減刑條例業經立法院制定，並業經總統於96年7 月4 日公
    布，自96年7 月16日起生效，本件被告犯罪時間係在96年4
    月24日以前，合於上開減刑條例第2 條第1 項第3 款之規定
    ，且非同條例第3 條所定不得減刑之罪，均應併依上開減刑
    條例規定減其2 分之1 之宣告刑，並均諭知易科罰金之折算
    標準。
據上論斷，應依刑事訴訟法第299 條第1 項前段、刑法第185 條
之4 、第284 條第1 項前段、第41條第1 項前段，刑法施行法第
1 條之1 第1 項、第2 項，中華民國九十六年罪犯減刑條例第2
條第1 項第3 款、第7 條、第9 條，判決如主文。
本案經檢察官陳旻源到庭執行職務。
中    華    民    國    97    年    2     月    18    日
                  臺灣板橋地方法院交通法庭
                      審判長法  官  李麗珠
                            法  官  許映鈞
                            法  官  俞秀美
上列正本證明與原本無異。
如不服本判決，應於送達後十日內敘明上訴理由，向本院提出上
訴狀。
                            書記官  謝怡貞
中    華    民    國    97    年    2     月    18    日
附錄本判決論罪科刑法條全文：
刑法第185條之4
駕駛動力交通工具肇事，致人死傷而逃逸者，處6 月以上5 年以
下有期徒刑。
刑法第284條
因過失傷害人者，處6 月以下有期徒刑、拘役或5 百元以下罰金
，致重傷者，處1 年以下有期徒刑、拘役或5 百元以下罰金。
從事業務之人，因業務上之過失傷害人者，處1 年以下有期徒刑
、拘役或1 千元以下罰金，致重傷者，處3 年以下有期徒刑、拘
役或2 千元以下罰金。


司法院資訊處製作；財團法人民間司法改革基金會備份。
